臺灣臺中地方法院民事判決
111年度中小字第1616號
原      告  徐道生  
被      告  王騰宏  

上列被告因違反洗錢防制法等案件（本院111年度中金簡字第15
號刑事案件），經原告提起刑事附帶民事訴訟請求損害賠償（原
審案號本院111年度中簡附民字第23號 ），由本院刑事庭裁定移
送前來，經於民國111年8月23日言詞辯論終結，本院判決如下：
    主      文
被告應給付原告新臺幣69,969元，及自民國111 年3 月23日起至
清償日止，按週年利率百分之5 計算之利息。
本判決得假執行。　
    事實及理由
一、原告主張：被告基於幫助詐欺取財、幫助洗錢之不確定故意
    ，於民國110年4月26日21時58分許前之某時，以不詳方式，
    將其所申設之台新國際商業銀行帳號000-00000000000000號
    帳戶(下稱系爭帳戶)資料交予某詐騙集團成員收受，而容任
    詐欺集團成員使用遂行詐欺取財犯行。嗣該詐欺集團成員取
    得上開系爭帳戶資料後，即基於詐欺取財之犯意，於110 年
    4 月26日20時54分許致電原告佯裝為「小三美日」網站業者
    ，向原告訛稱：因其誤簽名在簽收單上之經銷商欄位，系統
    將自動增購去汙皂10組商品，月底會自動搜尋其帳戶扣款等
    語，續再偽冒國泰世華銀行人員，以協助取消訂單為由，指
    示原告操作網路銀行，致原告陷於錯誤於同日21時58分許，
    轉帳新臺幣(下同)69,969元入系爭帳戶內，原告因此受有損
    害。為此，爰依侵權行為之法律關係提起本件訴訟，請求被
    告賠償原告前開損害，並聲明：如主文第1 項所示。
二、被告則以：我去領錢後遺失金融卡，當日發現未處理，隔了
    2、3天才打電話去關閉帳戶，否認涉有何幫助詐欺取財及幫
    助洗錢犯行等語。並聲明：原告之訴駁回。　　
三、本院之判斷　
  ㈠按刑事訴訟判決所認定之事實，固非當然有拘束民事訴訟判
    決之效力，但民事法院調查刑事訴訟原有之證據，而斟酌其
    結果以判斷事實之真偽，並於判決內記明其得心證之理由，
    即非法所不許（最高法院67年台上字第2674號及49年台上字
    第929 號判決要旨參照），是本院自得調查刑事訴訟中原有
    之證據，斟酌其結果以判斷其事實，合先敘明。　　　
  ㈡次按因故意或過失，不法侵害他人之權利者，負損害賠償責
    任。故意以背於善良風俗之方法，加損害於他人者亦同。違
    反保護他人之法律，致生損害於他人者，負賠償責任。但能
    證明其行為無過失者，不在此限。數人共同不法侵害他人之
    權利者，連帶負損害賠償責任。不能知其中孰為加害人者亦
    同。造意人及幫助人，視為共同行為人。民法第184 條、第
    185 條分別定有明文。上開規定所稱之幫助人，係指幫助他
    人使其容易遂行侵權行為之人，其主觀上須有故意或過失，
    客觀上對於結果須有相當因果關係，始須連帶負損害賠償責
    任（最高法院92年度台上字第1593號判決意旨參照）。
　⒈原告主張於前揭時間遭被告及詐欺集團成員詐騙後，匯款69,
    969 元至系爭帳戶內乙節，經本院以111 年度中金簡字第15
    號刑事判決判處被告有期徒刑3 月，有本院上開刑事判決書
    、臺中地檢署110年度偵字第32128號簡易判決處刑書在卷可
    佐（本院卷第15至30頁），本院依調查證據結果，堪信原告
    主張之事實為真正。
　⒉被告固辯稱：其領錢後遺失金融卡，當日發現未處理等語。
    然查，金融帳戶存摺、金融卡及密碼資料等物，事關存戶個
    人財產權益之保障，除非本人或與本人關係親密者，一般人
    均有妥為保管防阻他人任意使用之認識，難認有自由流通之
    理由，縱使在特殊情況下，偶有交付他人使用之需，亦必深
    入瞭解用途後，再行提供使用，方符常情，且衡情縱使拾獲
    被告遺失之金融卡，該拾得之人理應無法知悉系爭帳戶之提
    款密碼。況被告前於107 年間曾有透過電話方式掛失金融卡
    之經驗，倘被告於該日提款返家後發現卡片遺失，當下即可
    透過電話即時掛失金融卡，卻遲至110 年4 月27日始致電掛
    失金融卡，其所辯稱亦與常情有違。依此，被告任意將所申
    辦之系爭帳戶存摺及金融卡等資料交予他人，應可預見刻意
    蒐集他人帳戶者，極可能用於財產犯罪贓款之匯入流出，卻
    仍將系爭帳戶之資料及金融卡提供予他人使用，足徵被告對
    於他人所屬詐欺集團利用系爭帳戶從事詐欺取財犯罪一事，
    並不違背其本意，且容任其發生，被告確有幫助該詐欺集團
    從事詐欺犯罪之不確定故意甚明。被告辯稱否認涉有何幫助
    詐欺取財及幫助洗錢犯行，並非可採。
　⒊本件被告與詐欺集團成員以前開詐欺之方式詐騙原告，致原
    告受有金錢損失，原告依上開規定，請求被告賠償69,969 
    元，即屬有據。　
四、末按給付無確定期限者，債務人於債權人得請求給付時，經
    其催告而未為給付，自受催告時起，負遲延責任。其經債權
    人起訴而送達訴狀，或依督促程序送達支付命令，或為其他
    相類之行為者，與催告有同一之效力，民法第229 條第2 項
    定有明文。又遲延之債務，以支付金錢為標的者，債權人得
    請求依法定利率計算之遲延利息。但約定利率較高者，仍從
    其約定利率；應付利息之債務，其利率未經約定，亦無法律
    可據者，週年利率為百分之5 ，民法第233 條第1 項、第20
    3 條亦有明定。本件原告對被告之損害賠償債權，核屬無確
    定期限之給付，而附帶民事起訴狀繕本業於111 年3 月22日
    送達被告，有送達證書附卷可稽（附民卷第7頁），被告迄
    未給付，當負遲延責任。是原告請求被告給付自起訴狀繕本
    送達被告翌日即111 年3 月23日起至清償日止，按週年利率
    百分之5 計算之遲延利息，亦屬有據。　　
五、綜上所述，原告依侵權行為法律關係，請求被告給付原告69
    ,969 元，及自111 年3 月23日起至清償日止，按週年利率
    百分之5 計算之利息，為有理由，應予准許。　　
六、本件係依小額訴訟程序所為被告敗訴之判決，依民事訴訟法
    第436 條之20規定，應依職權宣告假執行。
七、本件原告提起刑事附帶民事訴訟，由本院刑事庭依刑事訴訟
    法第504 條第1 項之規定裁定移送前來，依同條第2 項規定
    就原告起訴部分依法免徵第一審裁判費，且本件訴訟繫屬期
    間亦未增生訴訟費用，尚無訴訟費用負擔問題，併此敘明。
中　　華　　民　　國　　111 　年　　9 　　月　　21　　日
                  臺灣臺中地方法院臺中簡易庭
                              法　官　陳航代
以上正本係照原本作成。
如不服本判決，應於送達後20日內，以判決違背法令為理由，向
本院提出上訴狀並表明上訴理由（上訴理由應表明一、原判決所
違背之法令及其具體內容；二、依訴訟資料可認為原判決有違背
法令之具體事實），如於本判決宣示後送達前提起上訴者，應於
判決送達後20日內補提上訴理由書（須附繕本）。 
中　　華　　民　　國　 111　　年　　9 　　月　　21　　日
                              書記官  王梓芸